【裁判字號】    99,上易,1761
【裁判日期】    990908
【裁判案由】    贓物
【裁判全文】
臺灣高等法院刑事判決                99年度上易字第1761號
上  訴  人
即  被  告  甲○○
上列上訴人因贓物案件，不服臺灣板橋地方法院99年度易字第
834號，中華民國99年6月21日第一審判決（起訴案號：臺灣板橋
地方法院檢察署98年度偵字第28980號），提起上訴，本院判決
如下：
    主  文
上訴駁回。
    事    實
一、甲○○前因竊盜、贓物等案件，經臺灣板橋地方法院分別判
    處有期徒刑確定在案（現尚在監執行中，於本件不構成累犯
    ）。詎其猶不知悔改，可得預見某姓名、年籍、住所均不詳
    之賭客所交付之以台北國際商業銀行德惠分行為付款人，發
    票人為李欣哲，發票日民國98年9月20日，票號QL0000000號
    ，面額新台幣（下同）10,000元之支票（以下簡稱系爭支票
    ）一紙，係屬來歷不明之贓物（系爭支票原為乙○○所持有
    ，於98年4月28日16時許，在其所經營位於台北縣五股鄉○
    ○路○段128巷55號1樓之工廠內所失竊），竟基於縱收受贓
    物亦不違背其本意之不確定故意，於98年4月28日16時後之
    某時，在某賭場予以收受而持有之。嗣甲○○將系爭支票交
    予不知情之陳昌祺用以抵付欠款，經陳昌祺遵期提示未獲兌
    現，始循線查悉上情。
二、案經乙○○訴由台北縣政府警察局蘆洲分局報請臺灣板橋地
    方法院檢察署檢察官偵查起訴。
    理    由
壹、證據能力方面：
    按刑事訴訟法有關傳聞法則及例外規定（第159 條至159 條
    之5） ，如條文已明定得為證據者（如第159 條之1 第1 項
    ），或依規定原則上有證據能力（如第159 條之1 第2 項）
    ，但當事人未抗辯其有例外否定證據能力情形者，即無庸就
    其如何具有證據能力而為說明。又本件事實所引用之被告以
    外之人於審判外陳述，包括人證及文書證據，並無證據證明
    係公務員違背法定程序所取得，且檢察官、被告於原審準備
    程序及審判期日中對相關卷證，就證據能力均表示不爭執，
    迄至原審言詞辯論終結前未再聲明異議。又該等證據，亦無
    刑事訴訟法第159條之4之顯有不可信之情況與不得作為證據
    之情形，爰審酌上開證據資料製作時之情況，尚無違法不當
    及證明力明顯過低之瑕疵，亦認為以之作為證據應屬適當，
    是依刑事訴訟法第159條至第159條之5規定，所引用之前開
    人證及文書證據，均有證據能力，合先敘明。
貳、實體方面
一、訊據被告甲○○固坦承於上開時、地收受系爭支票，然矢口
    否認有收受贓物之故意，辯稱：系爭支票係伊在賭場拿到的
    ，伊不知道是贓物，亦不確定是何人所交付，伊之前有使用
    過票據的經驗，但都是基於信任而收受票據，且如果票據無
    法兌現的話，伊會向交付票據之人主張權利，如果伊知道是
    贓物的話，就不會交給陳昌祺了云云。惟查：
（一）系爭支票為乙○○持有，而於98年4 月28日16時，在其所
      經營位於台北縣五股鄉○○路○ 段128 巷55號1 樓之工廠
      內遺失等情，業據證人乙○○於偵查時證述明確，復有台
      灣票據交換所退票理由單、掛失止付票據提示人資料查報
      表、掛失止付通知書、遺失支票申報書等在卷可參，是系
      爭支票顯已遭該真實姓名不詳之人竊取而屬贓物無疑。
（二）次以，被告於上開時地收受系爭支票後，將系爭支票交付
      予陳昌祺用以抵附欠款，嗣陳昌祺復將系爭支票提示等情
      ，也據被告所自承，核與證人陳昌祺於偵查中證述情節相
      符，可信為真實。
（三）按刑法上之故意，可分為直接故意與不確定故意（間接故
      意）。所謂「不確定故意」，係指行為人對於構成犯罪之
      事實預見其發生，而其發生並不違背其本意者，刑法第13
      條第2項定有明文。本件被告於原審及本院審理中雖辯稱
      「伊係基於信任而收受系爭支票，伊並不知系爭支票為贓
      物」云云。惟被告既由賭場取得系爭支票，而賭場往來份
      子必然複雜，其收受之支票恐來源不明，復屬合理懷疑，
      被告當亦有所疑慮，衡情理應要求交付系爭支票之人於票
      背背書以保障己身權益，惟觀諸卷附該紙支票背面並無該
      交付票據人之背書，顯於常情有違，況被告對於究竟系何
      人交付系爭支票並無法確定，於對方基本年籍資料一無所
      悉之下，被告與交付系爭支票者間即無合理足以正當信任
      之基礎，足見被告對於系爭支票來源是否正當並不在乎，
      亦即，被告縱或是收受來源不明之支票亦在所不惜，是被
      告空言辯稱伊乃基於信任而收受上開支票云云，顯與事理
      有違，顯不可採。
（四）綜上所述，被告對於支票使用規則並非全然不知，然竟由
      無正當合理信賴基礎者處，收受來路不明之上開支票，顯
      屬已預見系爭支票係疑為贓物，而仍予收受，其具有收受
      贓物之不確定故意，至為灼然。本件事證明確，被告犯行
      堪予認定。
二、核被告甲○○所為，係犯刑法第349 條第1 項之收受贓物罪
    。原審認被告罪證明確，適用刑法第349條第1項、第41條第
    1項前段，刑法施行法第1條之1之規定，及審酌被告有有竊
    盜、贓物等前科，素行不良，及其犯罪之動機、目的、手段
    ，犯罪所生危害，及犯罪後猶飾詞狡賴犯行，未見悔意等一
    切情狀，量處拘役40日，並諭知易科罰金之折算標準。其認
    事用法及量刑，均無違誤，被告上訴意旨，仍執陳詞，主張
    不知道系爭支票是贓物云云，核無理由，其上訴應予駁回。
據上論斷，應依刑事訴訟法第368條，判決如主文。
本案經檢察官曾忠己到庭執行職務。
中    華    民    國    99    年     9    月     8    日
                    刑事第一庭審判長法  官  葉騰瑞
                                    法  官  彭政章
                                    法  官  莊明彰
以上正本證明與原本無異。
不得上訴。
                                    書記官  王韻雅
中    華    民    國    99    年    9     月    8     日

司法院資訊處製作；財團法人民間司法改革基金會備份。
